台灣苗栗地方法院刑事判決　　　　　　　　　　　　　九十一年度易字第五二六號
　　公　訴　人　臺灣苗栗地方法院檢察署檢察官
　　被　　　告　戊○○
右列被告因竊盜案件，經檢察官提起公訴（九十一年度偵字第三一九八號），本院判
決如左：
    主  文
戊○○攜帶兇器、毀壞門扇竊盜，處有期徒刑陸月，如易科罰金以參佰元折算壹日。
    事  實
一、戊○○因吸食強力膠，為精神耗弱之人。其意圖為自己不法之所有，於民國九十
    一年七月三十一日十二時十一分，持客觀上可為兇器使用之石頭，騎所有腳踏車
    前往丙○○所有位於苗栗縣苑裡鎮新復里十四鄰一二四之三號房屋，持檢拾之石
    頭砸毀上開住處之大門玻璃，侵入該址（侵入住宅部分未據告訴），竊取丙○○
    所有之腳踏車一部、時鐘一個、捕蚊器一台、捲尺一只、收音機一台、剪刀二把
    、煙灰缸一個及永備牌電池一點五Ｖ二個，並置放於所竊之腳踏車籃子內而將自
    己的腳踏車置放屋內，並將所竊取丙○○所有腳踏車牽出停放於屋外庭園中，尚
    未離去之際，即為該址保全公司職員乙○○到場發現，並上前盤問，戊○○：「
    說屋主欠我錢，我來找屋主。」，並牽著腳踏車即要離去，經乙○○制止要求留
    下物品，戊○○即拔腿徒手跑走，並躲藏於苗栗縣苑裡鎮新復里立泰水泥場後方
    五十公尺處附近，嗣於同日十二時五十分，為警會同乙○○在其躲藏處查獲，並
    扣得上開腳踏車等物。
二、案經苗栗縣警察局通霄分局報請臺灣苗栗地方法院檢察署檢察官偵查起訴。
     理  由
一、被告戊○○對於在前開時間、地點，持客觀上可為兇器使用之石頭，砸毀丙○○
    所有位於苗栗縣苑裡鎮新復里十四鄰一二四之三號之大門玻璃，侵入該址竊取丙○○所有之腳踏車一部、時鐘一個、捕蚊器一台、捲尺一只、收音機一台、剪刀
    二把及電池一只，並置放於上開所竊取之腳踏車籃子內之事實，於本院審理時坦
    白承認，然供稱：當時因吸食強力膠，不知如何進入，伊對有無持石頭砸毀該址
    大門玻璃並竊取上開腳踏車等物已不復記憶等語。經查：
    （一）上開時鐘一個、捕蚊器一台、捲尺一只、收音機一台、剪刀二把及電池一
          只等物原係散置於前開住宅內，已據被害人丙○○於警察局及檢察官偵查
       中指稱綦詳（偵卷第五頁至第六頁）。
    （二）另被告係持該址附近之大石塊砸毀該址大門玻璃一節，亦有現場大門玻璃
          遭毀之照片，並顯示有大石塊之照片二張，且所竊物品業歸還被害人，有
          被害人出具之贓物認領保管單附卷可佐。
    （三）又被告竊取被害人財物後，而將自己的腳踏車置放屋內，並將所竊取徐坤
          旺所有牽出停放於屋外庭園中，為該址保全公司職員乙○○到場發現，並
          上前盤問，戊○○：「說屋主欠我錢，我來找屋主。」，並牽著腳踏車即
          要離去，經乙○○制止要求留下物品，戊○○即徒手而去，有證人乙○○
          之證詞可資為證（偵卷第七頁至第六頁、第三十一頁背面），顯見被告案
          發當時確實吸食強力膠，但見到他人查詢，尚知緊張趕快離去，足以認定
          其雖吸食強力膠但尚有判斷之意識能力，其並未到達精神喪失之程度。
    （四）又被告於警察局訊問時供稱：因我在屋外吸食強力膠，騎腳踏車到苗栗縣
          苑裡鎮新復里十四鄰一二四之三號房屋，打破玻璃之後，我不知有無進入
          ，我所騎腳踏車在屋內，我不知道如何進入，玻璃如何打破，我頭昏昏的
          等情（偵卷第九頁、第三十二頁），經斟酌證人即苗栗縣警察局通霄分局
          苑裡分駐所承辦之員警丁○○於診本院審理中證述：我們跟保全員一起去
          找被告，他蠻不配合的，他說他又沒什麼等情及其於檢察官偵訊時證稱：
          強力膠紙盒在腳踏車上等情（偵卷第三十二頁），及另一承辦警員甲○○
          證述：到達現場時保全人員告訴我們嫌犯逃的方向，我們去找，看到他時
          有跟他談，問他為何跑到這邊，他態度不是很好，有回答我，但回答什麼
          忘了，被告脾氣比較不好，後來就比較好，情緒比較不好，講話很不客氣
          ，被告留在現場的腳踏車事變速的比失竊腳踏車價值高等情（本院審理筆
          錄第五頁至第八頁），再參考被告所竊取之被害人丙○○所有之腳踏車一
          部、時鐘一個、捕蚊器一台、捲尺一只、收音機一台、剪刀二把、煙灰缸
          一個及永備牌電池一點五Ｖ二個，價值不高，足以認定被告辯稱因吸食強
          力膠而頭昏昏，不知如何進入房屋，不知玻璃如何毀損，應堪採信被告已
          因吸食強力膠而已達精神耗弱程度，否則何以留下價值高之變速腳踏車而
          竊取價值微薄之物品，及遇見警察承辦案件時仍脾氣壞態度差情緒不穩？
          因此檢察官以「又自被告觸動警報系統至證人乙○○趕至上址，僅約十至
          二十分鐘，此業據證人乙○○於檢察官偵訊時證述在卷，被告竟於短短十
          至二十分鐘時間內，將上開時鐘等物裝置於被害人所有之腳踏車置物籃內
          ，足認被告於將上開時鐘等物置於腳踏車置物籃中時，其精神狀態顯非處
          於吸食強力膠後，呈現迷糊之狀態，否則，豈能於如此短暫之時間內，拿
          取該多項物品並置放妥當；況被告為證人發覺並加以盤問，竟再揚稱屋主
          對其負債，來向屋主索債等語，此亦為證人乙○○證述明確。」等理由，
          推論「被告顯非處於精神渙散之狀態。」因不知其起訴書所載「精神渙散
          」係何意，然本院以上開理由認被告案發當時之意識狀況，已達精神耗弱
          之程度。
二、核被告戊○○所為，係犯刑法第三百二十一條第一項第二款、第三款之加重竊盜
    罪。被告因為吸食強力膠，自我判斷能力受到影響，應屬精神耗弱狀態，已如前
    述，認被告案發當時確實處於精神耗弱的程度，應依刑法第十九條第二項規定減
    輕其刑。因此審酌被告因失業而失意吸食強力膠，且有不良之素行，有台灣高等
    法院被告全國前案紀錄表在卷可案、犯罪之目的在於竊取財物、手段乘人不注意
    ，單獨以毀損大門玻璃方式、所竊財物多寡，並已經返還被害人所生危害等一切
    情狀，量處如主文所示之刑，並諭知易科罰金之折算標準，以示懲儆。又使用偷
    竊之石頭雖為被告所檢拾，並係供犯罪所用之物，業據被告供述在卷，但並無據
    為己有之意，且未扣案，未免沒收之困難，不宜依法宣告沒收，併此敘明。
據上論斷，應依刑事訴訟法第二百九十九條第一項前段，刑法第三百二十一條第一項
第二款、第三款、第十九條第二項、第四十一條第一項前段，罰金罰鍰提高標準條例
第一條前段、第二段，判決如主文。
本案經檢察官呂曾達到庭執行職務。
中      華      民      國    九十一    年     十一     月    二十一    日
                                    臺灣苗栗地方法院刑事第二庭
                                        法  官   張 珈 禎
右正本證明與原本無異。
如不服本判決，應於送達後十日內向本院提出上訴狀(須附繕本)，上訴於台灣高等
法院台中分院。
                                        書記官   黃 正 中
中      華      民      國    九十一    年     十一 月    二十一    日
附錄論罪科刑法條
刑法第三百二十一條第一項第二款、第三款。
犯竊盜罪而有左列情形之一者，處六月以上、五年以下有期徒刑：
一  於夜間侵入住宅或有人居住之建築物、船艦或隱匿其內而犯之者。
二  毀越門扇、牆垣或其他安全設備而犯之者。
三  攜帶兇器而犯之者。
四  結夥三人以上而犯之者。
五  乘火災、水災或其他災害之際而犯之者。
六  在車站或埠頭而犯之者。
